臺灣高等法院民事裁定
110年度家抗字第8號
抗  告  人  張人祥  
            張基福  
            張基昌  
上列抗告人因簡秀如與簡郁峰間請求分割遺產事件，對於中華民
國109年11月16日臺灣士林地方法院所為裁定（108年度重家繼訴
字第1號），提起抗告，本院裁定如下：
    主  文
抗告駁回。                                           
抗告訴訟費用由抗告人負擔。
    理  由
一、按除法律別有規定外，不問何人，於他人之訴訟，有為證人
    之義務。證人受合法之通知，無正當理由而不到場者，法院
    得以裁定處新臺幣（下同）3萬元以下罰鍰。民事訴訟法第3
    02條、第303條第1項分別定有明文。
二、查原法院於108年度重家繼訴字第1號請求分割遺產事件審理
    中，因原告簡秀如聲請抗告人為證人，該院乃通知抗告人應
    於民國109年10月29日到場作證，並註明「本件經臺灣高等
    法院裁判確定證人等不得拒絕證言，請到庭就被繼承人張美
    智遺囑乙事作證」，有送達證書可稽（原法院卷三19至21頁
    ）；抗告人收受上開通知後未向法院陳報任何不到場之事由
    ，屆期亦未到場，經原法院裁處抗告人罰鍰各2萬元（下稱
    原裁定）。抗告人不服，對之提起抗告，抗告意旨略以：伊
    等見證張美智代筆遺囑之過程均符合民法第1194條規定，並
    經公證人認證，伊等無出庭作證之必要，且伊等與本件兩造
    均具有四親等內之血親關係，顧及維繫彼此間親情，不願出
    庭作證，原裁定之罰鍰過高等語。惟抗告人因見證張美智之
    代筆遺囑，有民事訴訟法第308條第1項第3款規定之情形，
    不得依同法第307條第1項第1款規定拒絕證言一節，經本院
    以109年度家抗字第65號裁定確定，業據本院核閱該案卷無
    訛；抗告人拒絕證言既未獲准，其到場證言義務即不能免除
    ，抗告人以其他事證已明，或親情考量為由，未依通知到場
    作證，自屬無正當理由；復審酌原法院前通知抗告人於108
    年9月5日到場作證，抗告人表示拒絕證言（原法院卷二61至
    63頁），嗣經本院裁定其等不得拒絕證言確定，原法院亦於
    109年10月29日庭期通知敘明抗告人不得拒絕證言之旨，抗
    告人仍堅不到場作證，已延滯案件審理，原法院裁處抗告人
    各罰鍰2萬元，亦屬妥適。抗告意旨指摘原裁定不當，聲明
    廢棄，非有理由，應予駁回。
三、據上論結，本件抗告為無理由，爰裁定如主文。
中　　華　　民　　國　　110 　年　　2 　　月　　18　　日
                  家事法庭
                      審判長法  官  蕭胤瑮
                            法  官  許勻睿
                            法  官  袁雪華
正本係照原本作成。
本裁定除以適用法規顯有錯誤為理由外，不得再抗告。如提起再
抗告，應於收受送達後10日內委任律師為代理人向本院提出再抗
告狀。並繳納再抗告費新臺幣１千元。
中　　華　　民　　國　　110 　年　　2 　　月　　19　　日

  　　　　　　　　　　　　　書記官  蕭英傑